【裁判字號】    97,上訴,2807
【裁判日期】    980324
【裁判案由】    毒品危害防制條例
【裁判全文】
臺灣高等法院臺中分院刑事判決        97年度上訴字第2807號
上  訴  人  臺灣臺中地方法院檢察署檢察官
上  訴  人
即  被  告  乙○○
                    （現於臺灣臺中監獄執行中）
指定辯護人  本院公設辯護人  己○○
上  訴  人
即  被  告  丙○○
                    （現於臺灣臺中監獄執行中）
選任辯護人  朱浩萍律師
            劉憲璋律師
上列上訴人因被告毒品危害防制條例案件，不服臺灣臺中地方法
院96年度訴字第3835號中華民國97年9月25日第一審判決（起訴
案號：臺灣臺中地方法院檢察署96年度偵字第21327、22150號）
，提起上訴，本院判決如下：
    主  文
原審判決關於乙○○有罪部分、丙○○部分撤銷。
乙○○犯販賣第一級毒品罪，處有期徒刑拾貳年；扣案之摩拖羅
拉牌行動電話壹支（不含0000-000000號SIM卡），沒收；販賣毒
品之所得新臺幣壹仟元沒收，如全部或一部不能沒收時，以其財
產抵償之。
乙○○被訴於民國九十六年八月中旬、八月底、九月四日販賣第
一級毒品給丁○○之部分，無罪。
丙○○無罪。
丙○○被訴持有第一級毒品、第二級毒品部分免訴。
    事  實
一、乙○○綽號「小馬」，曾於民國94年間因施用第一、二級毒
    品案件，經法院判處有期徒刑七月、三月，應執行有期徒刑
    九月確定；復於95年間因施用第一、二級毒品案件，經法院
    判處有期徒刑十一月、五月，應執行有期徒刑一年一月確定
    ，經接續執行，原應於97年1月26日執行完畢，而於96年6月
    21日假釋出獄。於假釋期間猶不知悔改，基於販賣第一級毒
    品海洛因營利之犯意，於96年7月10日前後某日，戊○○撥
    打乙○○所持用門號0000-000000號行動電話（門號租用人
    為呂昌益，手機為摩拖羅拉牌，所有人為乙○○）聯絡，向
    乙○○購買海洛因新台幣（以下同）1千元，雙方即約定於
    同日晚9、10時許，在臺中市○○路與五權西路陽光綠意大
    樓附近見面。乙○○、戊○○均依約前往，乙○○即交付約
    0．2公克之海洛因1包予戊○○，並收取現款1千元。
二、案經台中市警察局第四分局移送台灣台中地方法院檢察署偵
    查起訴。
    理  由
壹、關於證據能力部分
一、按刑事訴訟法第159條之1至第159條之2所稱得為證據之被告
    以外之人於審判外向法院所為之陳述，以及於偵查中向檢察
    官所為之陳述，係指已經被告或其辯護人行使反對詰問權者
    而言，如法官於審判外或檢察官於偵查中訊問被告以外之人
    之程序，未予被告或其辯護人行使反對詰問權之機會，除有
    刑事訴訟法第159條之3所列各款之情形以外，均應傳喚該陳
    述人到庭使被告或其辯護人有行使反對詰問權之機會，否則
    該審判外向法官所為陳述及偵查中向檢察官所為陳述，仍不
    具適法之證據能力。又同法第159條之2規定：「被告以外之
    人於檢察事務官、司法警察官或司法警察調查中所為之陳述
    ，與審判中不符時，其先前審判外之陳述具有較可信之特別
    狀況，且為證明犯罪事實存否所必要者，得為證據」，「其
    所謂「被告以外之人於檢察事務官、司法警察官或司法警察
    調查中所為之陳述，與審判中不符時」，係指被告以外之人
    於審判中，以證人身分依法定程序到場具結陳述，並接受被
    告之詰問，而其陳述與先前在檢察事務官、司法警察或或司
    法警察調查中所為之陳述不符時而言（最高法院95年台上字
    第4558號刑事判決參照）。(1)、證人丁○○（待證事實為乙○○販賣海洛因之事實）、乙○○（待證事實為丙○○販賣
    毒品予乙○○之事實）於96年9月6日偵查中向檢察官所為之
    陳述，均經檢察官諭知具結之義務及偽證之處罰後具結，且
    檢察官亦無何違法取供之顯不可信之情況，並分別經原審法
    院於審理中，經由被告乙○○、丙○○及其等辯護人詰問，
    依上開規定及說明，自有證據能力。至其證明力，應由本院
    依法審酌。(2)、證人戊○○於警詢所為之（向乙○○購買海
    洛因1千元，0．2公克海洛因）證述，與其於原審法院及本
    院審理中所為（合資購買海洛因）之證詞，有不一致之情形
    。惟戊○○於原審法院審理時證稱：「（在警局製作筆錄時
    ，警方是否均依照你的意思記載，有無毆打、恐嚇或刑求你
    ？）…我有依照實情說，警察有依照我的意思製作筆錄，警
    察並沒有毆打、刑求我。」等語（見原審卷第159頁），足
    見證人戊○○上開警詢筆錄之製作係出於戊○○自由意志所
    為，具任意性。而戊○○於被查獲當天，即接受警詢，未受
    外界影響，且事出倉促，未及思慮及事件之前因後果與他人
    之利害關係，則係基於其自由意志所為之陳述，其陳述內容
    ，當合於其個人所經驗之客觀事實。且其供稱海洛因來源為
    乙○○之客觀事實，亦與乙○○之供述大致相符，有較可信
    之特別狀況。是戊○○上開警詢之證詞，雖與審判中之陳述
    有不一致之情形，但係出於其個人意志所為，且與事實相符
    ，具有較可信之特別情況，為證明犯罪事實存否所必要，依
    上開規定，自有證據能力。(3)、另證人丁○○於警詢之陳述
    與審判中陳述雖有不一致之情形，但無較可信之特別狀況，
    依上開規定，無證據能力。
二、警方對被告乙○○0000-000000號行動電話實施通訊監察之
    譯文，係依臺灣臺中地方法院檢察署96年8月9日96年中檢輝
    發監（續）字第000364號通訊監察書實施監察後所得之資料
    ，係經合法程序取得之訴訟資料，被告對於通訊譯文之內容
    亦均不否認其真實性，自有證據能力。
貳、關於被告乙○○販賣海洛因予戊○○部分，認定犯罪事實所
    憑之證據及理由：
一、訊據上訴人即被告乙○○（下稱被告乙○○）否認有販賣海
    洛因予證人戊○○之事實，辯稱其係與戊○○合資購買海洛
    因，並非販賣海洛因予戊○○云云；乙○○之辯護人辯護稱
    ：戊○○雖曾於警訊時，證稱向乙○○購買海洛因，但於原
    審具結後證稱伊在警詢所為證述，係因沒有聽清楚警察的問
    題，事實上伊係與被告乙○○合資向他買毒品云云。
二、惟查：
(一)、被告乙○○於96年9月6日警詢時，供稱：「我知道戊○○這
    個人，但我根本沒有賣毒品給他。」（見中分四偵字第0960
    023956號卷第4頁）；於同日檢察官訊問時，亦供稱：「我
    沒有賣給戊○○，也沒有幫他拿。」（見偵字第21327 號卷
    第21頁）；97年9月11日原審審理時供稱：「（96年7 月10
    日你與戊○○出資多少？）我與戊○○各出資壹仟元，在文
    心路與五權西路口，我打電話給丙○○0000-000000的電話
    ，丙○○及阿成一起下來，由阿成拿毒品給我，我將2千元
    交給阿成。」（見原審卷第169頁反面）於本院亦供稱：沒
    有販賣毒品，是與戊○○一起買毒品，都用電話與伊聯絡云
    云（見本院卷第73頁）。
(二)、(1)、證人戊○○於96年8月3日13時許，經警持搜索票查獲其
    施用毒品，於當日接受警詢時，即承認有施用海洛因之行為
    ，並供稱：向綽號小馬之乙○○購買約0．2公克之海洛因，
    價格1千元左右。都打電話給乙○○，電話號碼為0000-0000
    00、0000-000000號等語（見中分四偵字第0960023956號卷
    第15頁）。戊○○於原審交互詰問時，翻異前詞，證稱：
    「96年7月間，我有在施用毒品。」「當時毒品來源，我是
    跟小馬，就是乙○○，一人出壹仟元，我在文心路與五權西
    路口等他，他去跟別人拿的，向誰拿我不知道。」「我跟乙○○約定一起買毒品，我是打電話問他要不要一起買，他說
    兩人一起出錢可以拿比較多，我們就約一起去。」「我與小
    馬一起合資購買海洛因，我們是拿到海洛因後，就在路邊一
    人拿一半，我們只是目視一人拿一半。」「96年7月間，我
    與乙○○合資購買時，我在文心路與五權西路口拿毒品時，
    是藥頭拿壹包海洛因給乙○○，乙○○再成分二包給我，沒
    有用電子秤秤重量。」「藥頭是用透明夾鏈袋交付一包，乙○○是用便條紙取走一半，剩下夾鏈袋那一半就拿給我。」
    「（96年7月那次，是在何時與乙○○在文心路與五權西路
    見面？）晚上9點、10點左右。」「我與乙○○見面時，我
    當時身上只剩下壹仟多元，我跟他約文心路與五權西路，我
    拿壹仟元給他，他打電話給我，後來有一名男性拿海洛因交
    給乙○○。」「有看到乙○○自己拿1千元。他交給對方2千
    元。」「我是打他的手機，就跟他約定時間、地點，乙○○
    就在約定地點，到的時再跟他聯絡。」「乙○○的電話是
    0000-000000、0000-000000」（見原審卷第159至161頁）。
    (2)、復有扣案之被告乙○○所有之0000-000000號摩拖羅拉
    牌行動電話一支可資佐證。(3)、乙○○於96年9月6日13時，
    在台中市○○○路264巷10弄2號住處被查扣之疑似海洛因之
    海洛因一包（同時查扣甲基安非他命一包），經送鑑定，檢
    出海洛因（送驗數量0．3844公克，驗餘淨重0．3794公克）
    ，亦有行政院衛生署草屯療養院草療鑑字第0960007204號鑑
    定書可憑（見偵字第21327號卷第60頁）。
(三)、乙○○於警詢及偵查中，只承認認識戊○○，否認有販賣海
    洛因給戊○○，亦否認有幫戊○○拿毒品。但於原審法院及
    本院審理時，則承認有於96年7月10日左右，與戊○○一起
    至台中市○○路與五權西路口附近之陽光綠意大樓，合資買
    得海洛因與戊○○各出資1千元。戊○○於警詢原供稱向乙○○買得1千元之海洛因0．2公克；於原審交互詰問時，證
    稱：於96年7月10日左右以電話與乙○○聯絡後，約在台中
    市○○路、五權西路口附近見面，伊與乙○○各出資1千元
    ，向不詳男子買得海洛因一包，乙○○再拿一半給伊云云。
    依上開乙○○之供述及戊○○之證詞，其二人對於「乙○○
    於96年7月10日前後之某日，由戊○○以其電話與乙○○使
    用之0000-000000號行動電話聯絡，約定於同日晚9、10 時
    許，在台中市○○路、五權西路口之陽光綠意大樓見面，戊○○交付乙○○1千元，乙○○則交付0．2公克之海洛因一
    包給戊○○。」之事實，均為一致之陳述，乙○○此部分不
    利於己之陳述，有證人戊○○之證詞予以補強，並有扣案由
    其使用之0000-000000號行動電話扣案可以佐證，且有乙○○於96年9月6日13時，在台中市○○○路264巷10弄2號住處
    被查扣之海洛因之海洛因一包扣案可佐（用以證明乙○○、
    戊○○關於所交付之毒品為海洛因陳述之可信性），此部分
    事實可以認定。
(四)、茲須究明者，為戊○○交付1千元給乙○○，乙○○交付0．
    2公克之海洛因1包給戊○○之事實，為乙○○與戊○○合資
    購買海洛因，抑或係乙○○販賣海洛因予戊○○。查戊○○
    於96年8月3日13時許，被警查獲其施用毒品，於當日接受警
    詢時，即承認有施用海洛因之行為，並供稱：向綽號小馬之
    乙○○購買約0．2公克之海洛因，價格1千元左右。都打電
    話給乙○○，電話號碼為0000-000000、0000-000000號等語
    （見中分四偵字第0960023956號卷第15頁）。戊○○於原審
    交互詰問時復證稱：「（在警局製作筆錄時，警方是否均依
    照你的意思記載，有無毆打、恐嚇或刑求你？）…我有依照
    實情說，警察有依照我的意思製作筆錄，警察並沒有毆打、
    刑求我。」等語，足見證人戊○○於警詢之證述係出於其自
    由意志所為，具任意性。而戊○○於被查獲當天，即接受警
    詢，未受外界影響，事出倉促，未及思及前因後果，考慮自
    己及他人之利害關係，則基於其自由意志所為之陳述，其陳
    述內容，當合於其所經驗之客觀事實。且其供稱海洛因來源
    為乙○○之客觀事實，亦與乙○○之供述大致相符，是戊○○上開警詢之證詞，非但係出於其個人意志所為，且與事實
    相符，可以據以認乙○○確有販賣0．2公克之海洛因給戊○○，價格為1千元之犯罪事實。雖證人戊○○於原審法院審
    理時，翻異前詞而證稱其係與被告乙○○合資購買海洛因，
    其證詞略以：「我是跟小馬，就是乙○○，一人出一千元，
    我在文心路與五權西路口等他，他去跟別人拿的，向誰拿我
    不知道。」、「（你跟乙○○約定要一起買毒品，你如何跟
    他說？）我是打電話問他要不要一起買，他說兩人一起出錢
    可以拿比較多，我們就約一起去。」、「我們一起去五權西
    路與文心路口，對方拿給我們。」等語。惟證人戊○○復證
    稱：「（你與小馬一起合資購買海洛因，海洛因如何分？）
    我們是拿到海洛因後，就在路邊一人拿一半，我們只是目視
    一人拿一半。」、「是藥頭拿一包海洛因給乙○○，乙○○
    再分成二包，拿一包給我，沒有用電子秤秤重量。」、「藥
    頭是用透明夾鏈袋交付一包，乙○○是用便條紙取走一半，
    剩下夾鏈袋的那一半就拿給我。」、「（乙○○是在那裡分
    裝海洛因？）在旁邊的菜市○○○○○路邊分。」等語。其
    所證稱合資購買海洛因後，再於夜間，在路邊由被告乙○○
    以目視、使用便條紙取走一半海洛因之情節，顯不符合常情
    。因(1)依其所述，其與乙○○所合資購買之海洛因僅二千元
    ，數量極微，豈可能於夜間晚上9、10點時，在外以便條紙
    分裝一半，而不怕於以便條紙分裝時散落於地。(2)台中市○○路與五權西路為繁忙道路，於晚上9、10點時，來往車輛
    尚甚多，不可能不畏懼遭人目擊或遭警方查獲，而公然於文
    心路與五權西路口附近之路旁，分裝海洛因。(3)2千元之海
    洛因份量極微，且於夜間屋外路旁，雖有燈光照明，但光線
    仍然昏暗，絕不及白天之光線充足，可以目視清楚，而以便
    條紙目視平分。(4)戊○○於97年9月11日原審法院審理時，
    先證稱：「當時毒品來源，我是跟小馬，…，我在文心路與
    五權西路口等他，他去跟別人拿的，向誰拿我不知道。」云
    云；後稱：「是藥頭拿壹包海洛因給乙○○，乙○○再分成
    二包，…」；又稱：「我與乙○○見面時，我當時身上只剩
    下壹仟多元，我跟他約文心路與五權西路，我拿壹仟元給他
    ，他打電話給我，後來有一名男性拿海洛因交給乙○○。」
    云云，戊○○對於乙○○之海洛因係如何取得，於原審審理
    時，先證稱「去向別人拿的，向誰拿我不知道」；後改稱「
    是藥頭拿給乙○○」；又稱「有一名男性拿海洛因給乙○○
    」。戊○○於同日作證時，就其有無看到及係何人交付海洛
    因予乙○○之證述，前後兩岐，且其所為證詞有上開不合理
    之情形，是戊○○所為「與乙○○各出資1千元，合資購買
    海洛因」之證詞，顯有瑕疵，且與事實不符，顯係迴護乙○○之詞，不足採信。乙○○及其辯護人有關乙○○與戊○○
    一起各出資1千元，合資購買海洛因之辯解，與事實不符，
    不能採信。依上開說明，乙○○以1千元之價格販賣0．2公
    克之海洛因予戊○○之事實，事證明確，可以認定。
(五)、我國查緝毒品交易之執法甚嚴，對於販賣海洛因尤科以重度
    刑責。又販賣海洛因既係違法行為，當非可公然為之，亦無
    公定價格，且容易分裝並增減份量，而每次買賣之價量，可
    能隨時依雙方關係深淺、資力、需求量及對行情之認知、來
    源是否充裕、查緝是否嚴謹、購買者被查獲時供述購買對象
    之可能風險之情評估等情形，而異其標準，非可一概而論；
    販賣之人從價差或量差中牟利之方式雖異，其意圖營利之販
    賣行為則同一。且海洛因量微價高，取得不易，倘若非有利
    可圖，一般人當無干冒重度刑責而提供海洛因及甲基安非他
    命給他人之可能。況戊○○與被告乙○○，並無特殊之親屬
    情誼，則被告乙○○倘非有利可圖，應無平白費時、費力交
    付海洛因他人，顯見被告乙○○在主觀上確有營利之販賣意
    圖，可以認定。
三、論罪科刑；
    被告乙○○所為，核犯毒品危害防制條例第4條第1項之販賣
    第一級毒品罪。被告持有第一級毒品之低度行為，為其販賣
    第一級毒品之高度行為所吸收，不另論罪。被告乙○○於被
    查獲後主動供出其毒品之來源為被告丙○○與廖雪霞，並因
    而破獲，經檢察官起訴丙○○販賣海洛因罪嫌，應依毒品危
    害防制條例第17條之規定減輕其刑（丙○○雖經本院以證據
    不足，諭知無罪，不影響適用毒品危害防制條第17條規定減
    刑）。被告乙○○販賣海洛因之次數僅有一次，對象亦僅一
    人，其販賣海洛因之所得為一千元，較諸販毒集團尚屬小額
    ，以其情節而論，其惡性遠不如專以販賣第一級毒品維生之
    販毒集團重大，且被告乙○○既非販賣海洛因毒品之大盤商
    或中盤商，其上開販賣海洛因之行為尚未造成無可彌補之鉅
    大危害，對社會整體之侵害程度尚非鉅大，然其所犯販賣第
    一級毒品罪之法定最輕本刑為無期徒刑，倘科處法定最低刑
    度仍嫌過重，而有情輕法重之情形，在客觀上足以引起一般
    人之同情，是被告乙○○販賣海洛因之犯罪情狀顯可憫恕，
    應依刑法第59條之規定酌減輕其刑。爰審酌被告乙○○犯罪
    之動機、目的、手段、其品行及智識程度、貪圖一己之私利
    而販毒，並因此戕害他人之身心健康等一切情狀，量處如主
    文第二項所示之刑。摩托羅拉行動電話（門號為0000-00000
    0，不含上開門號SIM卡，93年1月8日至97年8月28日，上開
    門號之使用客戶人為呂昌益，有和信電訊股份有限公司之客
    戶資料可憑，是上開門號之SIM卡所有人，非被告乙○○）
    為乙○○所有，業據其陳明無訛，且係其供本件販賣海洛因
    所用之物，應依毒品危害防制條例第19條第1項之規定宣告
    沒收。另被告乙○○販賣毒品海洛因之所得一千元，應依毒
    品危害防制條例第19條第1項之規定宣告沒收，如全部或一
    部不能沒收時，以其財產抵償之。至被告乙○○另經扣得之
    海洛因1包（淨重0.3844公克、驗餘淨重0.3794公克）、甲
    基安非他命1包（含袋重5.1公克）、行動電話4支、黑色小
    皮包1個，係於96年9月6日被查扣，而本案認定有罪之犯罪
    時間為96年7月10日前後，均無證據證明上開證據與被告乙○○販賣海洛因給戊○○之犯行有關，爰不予諭知沒收。
四、撤銷原審判決關於被告乙○○有罪部分之理由：
    (1)被告乙○○販賣予戊○○之海洛因重量約0．2公克，原審
    判決未予認定，認事未洽(2)。又0000-000000門號之SIM卡之
    使用客戶為呂昌益，並非被告乙○○所有，原審判決未予說
    明，亦有未洽。檢察官上訴意旨略以：法院為科刑時，應符
    合罪刑相當原則，使輕重得宜，罰當其罪，以契合社會之法
    律感，尤須兼顧一般預防之普遍適應性與具體個案特別預防
    之妥當性，始稱相當。刑法第59條規定之酌量減輕其刑，必
    於犯罪之情狀，在客觀上足以引起一般之同情而確可憫恕者
    ，始有其適用，被告販賣毒品之數量，應屬刑法第57條規定
    科刑之審酌標準。原審判決被告乙○○貪圖一己私利而鷩毒
    ，戕害他人身心健康，惡性不輕，犯後飾卸責任，未具悔意
    ，原審判決依刑法第59條規定，酌減其刑，量處有期徒刑
    12年，其判決顯然違法及罪刑不相當之之不當等語。查乙○○犯販賣海洛因罪，獲款僅1千元，若處以法定最低度刑無
    期徒刑，有法重情輕之情形；且其供出毒品來源因而破獲，
    經檢察官起訴，原審依毒品危害防制條例第17條、刑法第
    59條規定減輕及酌減其刑後，量處有期徒刑12年，並無不當
    ，檢察官之上訴為無理由。被告乙○○上訴否認有此部分犯
    罪，亦無理由，但原審關於此部分之判決既有上開不當，應
    由本院將之撤銷改判。
參、關於被告乙○○販賣海洛因予丁○○部分：
一、公訴意旨略以：被告乙○○以其0000-000000號行動電話與
    丁○○之0000-000000號為聯絡，於96年8月中旬某日、同年
    月8月底某日晚間、同年9月（起訴書誤為10月）4日22時，
    在台中市○○○路64巷10弄2號住處販賣海洛因予丁○○3次
    ，第一、二次為1千元，第三次為2千元，認被告乙○○涉犯
    毒品危害防制條例第4條第1項之販賣第一級毒品罪嫌。公訴
    人認乙○○涉犯上開販賣海洛因予丁○○罪嫌，係以丁○○
    之證述、購毒電話及通訊監察譯文、現場照片、簡訊翻攝照
    片自乙○○處扣得之海洛因、證人丁○○處扣得之購毒用之
    2千元現金、便條紙等物為證。
二、訊之被告乙○○於本院否認有販賣毒品海洛因予丁○○，辯
    稱是與與丁○○一起買毒品云云；乙○○辯護人為乙○○辯
    護稱：丁○○於原審證稱，其於警偵訊時精神恍忽，所講不
    實在，案發當天，係警察接電話云云。丁○○警詢陳述，為
    傳聞證據，無證據能力。丁○○於原審所為證述，係經檢察
    官詰問，較接近事實真相。丁○○證稱於96年8月中旬、96
    年8月底、96年9月4日向乙○○購買三次海洛因，無通聯可
    資佐證，僅丁○○片面指證，實難憑採等語。
三、經查，(1)、證人丁○○於原審法院審理經交互詰問時，證稱
    ：於89年8、9月間有施用安非他命，當時無施用海洛因。96
    年9月6日當天在小馬即被告處要跟乙○○拿海洛因。除了9
    月6日外，沒有打電話給乙○○拿海洛因等語（見原審卷第
    161、162頁）。丁○○於原審所為證詞，不足以證明被告乙○○有上開三次販賣海洛因給丁○○之事實。另檢察官所舉
    扣案之購毒電話及通訊監察譯文、現場照片、簡訊翻攝照片
    、自乙○○處扣得之海洛因、證人丁○○處扣得之購毒用之
    2千元現金、便條紙等證，只能證明丁○○於96年9月6日12
    時54分至同日13時53分間，以其0000-000000號行動電話撥
    打給被告乙○○之0000-000000號行動動話，欲購買毒品，
    並不足以證明丁○○有於96年8月中旬、96年8月底、96年9
    月4日有向乙○○買海洛因之犯罪事實。(2)、丁○○於96年9
    月6日被警查獲時，證稱：「我共計向乙○○買幾次毒品忘
    了，最後一次是96年9月4日晚間20時到乙○○住處台中市○
    區○○○路264巷10弄2號向他購賈1000元毒品海洛因，都是
    用我的行動電話0989─814936號電話撥打乙○○0000-00000
    0號電話聯絡向他購買毒品。」（見中分四偵字第096000239
    56號卷第10、11頁）；於同日檢察官偵詢時，供稱：「海洛
    因，我自96年8月底開始施用，最後一次是96年9月4日晚上8
    ，在霧峰鄉○○路的家裡以香菸吸，這段期間我總共施用3
    次…，我跟乙○○買1次頂多可吸1、2支。」「（你的行動
    電話？）0000-000000，乙○○的電話我記紙上，就是便條
    紙上0938那支，…」「（為何乙○○要給你電話？）方便跟
    他叫海洛因。」「（總共跟乙○○買過幾次毒品？）3次，
    我吸食毒品的次數是3次，我最後一次跟乙○○買毒品是96
    年9月4日晚上…，我先打電話給乙○○。再往前是8月底的
    時候…，再往前一次我忘了，大概應該也是8月中的時候，
    買的地點在乙○○家。」云云（見偵字第2132 7號卷第26
    頁）。依上開丁○○警偵訊之證述，丁○○係於96年8月底
    起開始施用海洛因，於96年8月中旬、96年8月底、96年9月4
    日，三次以其0000-000000號行動電話，撥打給被告乙○○
    之0000-000000號行動電話，購買海洛因。惟依檢察官通訊
    監察書及通訊監察譯文表（均影本，見聲搜字第3648號卷第
    22至25頁、中分四偵字第0960023956號卷第52至54頁），偵
    查機關係自96年8月9日上午10時起至96年9月7日上午10時止
    ，即開始監聽乙○○之0000-000000行動電話，依監聽單位
    所提供之通信監察譯文，除丁○○確有於96年9月6日12時54
    分至13時15分間，以其0000-000000號行動電話撥打給被告
    之0000-000000號行動電話聯絡外，別無其他丁○○向乙○○購買毒品之通聯紀載。且警方所提供之通信監察譯文表，
    係自96年8月15日至96年8月19日、96年8月29日起至96年9
    月6日，若丁○○有於96年8月中旬、8月底、9月4日撥打被
    告0000-000000號行動電話，亦一定有此三次通聯紀錄。但
    偵查機關均無丁○○所證稱上開三次購買海洛因之通聯、通
    訊資料。足認丁○○上開警訊所為（向馬文文良買幾次毒品
    忘了，最後一次是96年9月4日晚間20時…買海洛因1千元）
    之陳述，無較可信之特別狀況，無證據能力。另於偵查中所
    為：於96年8月中旬、8月底、9月4日三次以其所有0000-000
    000號行動電話撥打被告之0000-000000號行動電話聯絡，購
    買海洛因之證述，與事實不符，不足以證明乙○○有上開三
    次販賣海洛因之事實。(3)、被告乙○○於於警詢供稱：沒有
    賣毒品給丁○○，是幫他拿東西；丁○○是來我家，我們再
    一起去跟廖雪霞拿云云；於偵查中供稱：是他（丁○○）請
    我幫他買，買了2次，另外一次是到廖雪霞家樓下拿海洛因
    云云；於原審供稱：沒有與丁○○合資買過毒品（見原審卷
    第169頁）；於本院則又稱：與丁○○合買云云。乙○○上
    開不一致之供述，均未承認販賣海洛因予丁○○，亦與證人
    丁○○於原審所為證詞不一致，亦不能據以認定乙○○有於
    96年8月中旬、8月底、9月4日有販賣海洛因予丁○○之犯罪
    事實之證據。
四、按犯罪事實應依證據認定，無證據不得認定犯罪實；又不能
    證明被告犯罪者，應諭知無罪之判決，刑事訴訟法第154條
    第2項、第301條第1項定有明文。又刑事訴訟法第161條第1
    項規定：檢察官就被告犯罪事實，應負舉證責任，並指出證
    明之方法。因此，檢察官對於起訴之犯罪事實，應負提出證
    據及說服之實質舉證責任。倘其所提出之證據，不足為被告
    有罪之積極證明，或其指出證明之方法，無法說服法院以形
    成被告有罪之心證，基於無罪推定之原則，自應為被告無罪
    之諭知（最高法院92年台上字第128號刑事判例參照）。本
    件檢察官所舉之證據，或無證據能力，或無法證明被告乙○○有於96年8月中旬、8月底、9月4日，販賣海洛因予丁○○
    之犯罪事實，乙○○此部分犯罪事實不能證明，依上開規定
    及最高法院判決意旨，應為無罪之諭知。原審未予詳查，認
    乙○○上開販賣海洛因予丁○○之犯行，事證明確，對之論
    處罪刑，認事有誤。被告乙○○上訴否認犯罪，指摘原審此
    部分判決，認事不當，其上訴為有理由，應由本院將原審判
    決關於乙○○販賣海洛因予丁○○部分撤銷，並為無罪之諭
    知。檢察官上訴指摘原審判決就此部分，依刑法第59條規定
    酌減其刑，量刑過輕云云，因乙○○此部分犯罪不能證明，
    應為無罪之諭知，則檢察官此部分上訴，失所依據，附此敘
    明。
肆、關於上訴人即被告丙○○部分：
一、公訴意旨略以：上訴人即被告丙○○（下稱被告丙○○）與
    廖雪霞（另行通緝）為同居關係，意圖營利，共同基於販賣
    第一級毒品海洛因、第二級毒品甲基安非他命之犯意聯絡，
    以其所有之0000-000000號行動電話與乙○○之行動電話聯
    繫，(一)、於96年7月中旬某日，在丙○○臺中市○○路○段
    182號20樓之五居所樓下，以1萬元之價格，販賣1錢之甲基
    安非他命給乙○○，得款1萬元。(二)、於上次犯行約一星期
    後，在臺中市○○路附近，以2千元之價格，販賣海洛因一
    包給乙○○，並由丙○○親自駕駛車輛送往，得款2千元。
    (三)、於96年8月初某日，在丙○○上開臺中市○○路上開居
    所內，以1萬元之價格，販賣一錢之甲基安非他命給乙○○
    ，得款1萬元。認被告丙○○涉犯毒品危害防制條第4條第1
    項、第2項之販賣第一級毒罪、販賣第二級毒品罪嫌。公訴
    人認被告丙○○涉犯上開販賣第一級毒品、販賣第二級毒品
    罪嫌，係以證人乙○○之證述、扣案電話、現場照片、帳冊
    、號牌8678-EB號自用小客車行照、現金2萬元，及丙○○持
    有毒品經鑑定確為甲基安非他命、海洛因、衛生署草屯療養
    院鑑定書可憑；並以上開扣案電話號碼、車號皆與乙○○證
    述一致，扣案帳冊所載馬部分，乙○○確係向丙○○購買毒
    品為其論據。
二、訊之被告丙○○否認有販賣海洛因、甲基安非他命予乙○○
    犯行，辯稱：乙○○證詞不可採信，乙○○為達供出毒品來
    源減刑之目的，指摘伊販賣毒品，動機可議。乙○○多次供
    述，關於販賣毒品之細節出入甚多，且無通聯可資佐證，不
    能採據。扣案之帳單記載、行動電話、製毒流程表、小客車
    行照、二萬元現金，與本案無關等語。
三、按違反毒品危害防制條例案件毒品交易之買賣雙方乃具有對
    向性之關係，為避免犯販賣、轉讓、施用、持有毒品等罪者
    嫁禍他人而虛偽陳述其毒品來源，俾圖藉毒品危害防制條例
    第17條規定減輕其刑，其自白之憑信性即比一般無利害關係
    之證人所為證述較為薄弱，為擔保其陳述是否與事實相符，
    仍應調查其他證據以資審認，必達於一般之人均不致有所懷
    疑，而得確信其為真實之程度者，始得採為被告有罪之認定
    （最高法院97年台上字第3281號刑事判決參照）。
四、經查：
(一)、乙○○於96年9月6日警詢時證稱：「向綽號阿霞廖雪霞買的
    。前幾天我跟廖雪霞相約在太原路與進化路口，我以4500元
    代價向廖雪霞購得安非他命半錢。綽號慶妹全程在場。」「
    （你共計向廖雪霞購買多少次毒品？何毒品？於何處？）3
    次。安非他命2次，海洛因1次。在進化路購買安非他命1次
    ，五權西路與文心路口購買海洛因1次，在他五權西路與文
    心路交叉口陽光綠意大樓20樓購買安非他命1次。每次以1萬
    元購買半錢至1錢安非他命。海洛因買2000元。」「我向綽
    號『阿霞』廖雪霞購買毒品時綽號『叔仔』都在場，他們是
    共同販售毒品給我。」等語（見中分四偵字第0960024633號
    卷14、15頁）；於偵查中證稱（有具結）：「（廖雪霞幾歲
    人？）50多歲，住臺中市○○○路與文心路交接口的陽光綠
    意大樓20樓，他是女的，有一個叔叔跟他住在一起，那個叔
    叔叫丙○○，他們2人一起賣毒品，我都是跟他們買，電話
    有時打給丙○○，有時打給嫂子廖雪霞，他們2人是一起賣
    ，我之前就跟他們買。」、「我從96年7月中旬假釋出來就
    開始跟他們買毒品，…．第一次我跟他們買甲基安非他命1
    錢1萬元，第2次約隔了一個星期買海洛因2千元，最後一次
    是96 年8月初跟他們買了1錢甲基安非他命1萬元，我都以電
    話跟他們聯繫，他們電話0000-000000，我都打這支電話，
    電話他們二人會輪流接，我們交毒品的地點第一次是在廖雪
    霞家樓下，第二次是『叔仔』開TOYOTA藍色CAMR Y新型轎車
    到臺中市○○路那邊給我，第三次是我過去廖雪霞家裏面拿
    ，是廖雪霞拿給我的，這次是廖雪霞接電話的，第二次是丙○○接的，第一次是廖雪霞接電話。」等語（見偵字第2132
    7號卷第21、22頁）。乙○○於96年10月31日原審仍供稱（
    未具結）：「（自己的海洛因與甲基安非他命如何來的？
    ）我是跟丙○○與廖雪霞買的。」、「（在偵查中作證講與
    丙○○買海洛因與甲基安非他命是否實在？）實在。」、「
    （總共買幾次？）買6次，這是向丙○○與廖雪霞買的。」
    「（你向丙○○購買毒品之事實，是否如起訴書所載這三次
    ？）對，但是總共是買六次。其中三次是我買來用的，另外
    三次是丁○○透過我向廖雪霞購買，由廖雪霞交付給丁○○
    。我自己購買時，有時候是廖雪霞交給我，有時候是丙○○
    交給我，他們二人都有跟我接洽過。」（見原審卷21、22
    頁）。97年8月5日訊問時亦供稱（未具結）：「我與丁○○
    是朋友，我不知道他為何說我販賣毒品給他，我確實有向丙○○購買毒品。」（見原審卷第132頁）。但乙○○於97年9
    月11日原審審理，具結後證稱：「（海洛因何來？）我是跟
    丙○○二人合資買的，因為丙○○的朋友阿成到丙○○五權
    西路與文心路交叉口的陽光綠意大樓，我們就跟阿成買，我
    與戊○○合買的那次就是阿成拿下來給我們的。」「綽號阿
    成的人，他會事先幫我們分好，我總共拿三次，我們事先會
    跟他說要分開，他會幫我們先分裝好。」「你有無在96年7
    月中旬在文心路一段182號20樓之5樓下跟丙○○、廖雪霞用
    一萬元購買一錢甲基安非他命？）沒有，我沒有拿那麼多東
    西，我只有拿2千元，我是合資買的。」「（你有無於七月
    中旬隔一星期後，在台中市○○路附近，以2千元價格向丙○○買海洛因？）沒有，那次是丙○○與阿成一起開送去的
    。」「（96年8 月初某日，在文心路用1萬元向丙○○、廖
    雪霞買一錢的安非他命？）沒有。」（見原審卷第164、165
    頁）。乙○○於偵查與原審法院具結後所為關於向被告丙○○購買海洛因、甲基安非他命之陳述，前後不一，顯有瑕疵
    。且無其他證據足以補強，以擔保其可信性，難以採據。至
    乙○○上開警詢、原審未經具結所為之向丙○○購買毒品之
    陳述，或為審判外之陳述，且無可信之特別狀兄；或未經具
    結，依刑事訴訟法第158條之3、第159條第1項規定，不得作
    為證據。
(二)、乙○○於原審具結後證稱：「（丁○○有無拜託你向丙○○
    拿海洛因？）我是打0000-000000的電話，是阿成接的，我
    問他有沒有東西，我想跟他拿2千元，後來他跟丙○○一起
    下來，東西是阿成拿給我的，我們就直接在路上分。」又即
    證稱：「我剛說的是戊○○不是丁○○，我並未幫丁○○調
    毒品。我在檢察官那裡講錯了，…」（見原審卷第165、166
    頁）。但證人丁○○於原審證稱：「（除了9月6日外，你有
    無打電話給小馬跟他拿海洛因？）沒有。」「（你有無曾經
    跟乙○○一起出資跟別人買海洛因過？）沒有。」（見原審
    卷第162、163頁）。是乙○○所為關於與丁○○合資買海洛
    因之證詞，非但前後不一，且與丁○○證述不一，無法認為
    與事實相符。另證人戊○○於原審具結後證稱：「我是打電
    話問他（即乙○○）要不要一起買，他說兩人一起出錢可以
    拿比較多，我們就約一起去。」（見原審卷第159頁）；於
    本院具結後證稱：「（當時你看到何人將毒品交給乙○○？
    ）我沒有看到，因為那是晚上。」又證稱：「（拿給他的人
    你是否有看到？）有（拿毒品給乙○○的人是何人？）我不
    知道，我不認識。（是否在場二被告其中一人？）不是。」
    （見本院卷第123頁）。戊○○於原審法院及本院雖證稱：
    與乙○○合資買海洛因，但對係合資向何人購買海洛因及何
    人交付毒品之證詞，先稱沒有看到，後稱有，前後不一致，
    難予採信，且明確證稱交付毒品海洛因給乙○○之人，不是
    被告丙○○。戊○○之證詞，不足佐證補強乙○○上開向被
    告丙○○買海洛因之證詞。
(三)、乙○○所證稱被告丙○○之電話號碼、自用小客車車牌號碼
    ，與丙○○使用之電話號碼、車牌號碼相同，有扣案之行動
    電話及行照可佐。但上開證物，應與乙○○之證詞合併觀察
    ，全部視為乙○○證詞內容，並非另有補強證據。且乙○○
    本與丙○○相識，自然知悉丙○○電話號碼、車牌號碼，不
    得因此認乙○○之證詞，有補強證據，而認可採信。另丙○○住處被查扣之海洛因、甲基安非他命，經鑑定確為海洛因
    、甲基安非他命，固有草屯療養院鑑定書可憑（經本院調閱
    台中地檢96年毒偵字第5141號卷無訛）。但丙○○有施用海
    洛因、甲基安非他命之犯行，同時被查獲，經檢察官以96
    年度毒偵字第5141號案受理，於96年10月29日起訴其施用海
    洛因、施用甲基安非他命，原審法院以96年度訴字第3984
    號刑事判決判處徒刑確定，業經本院調閱上開卷宗無訛。是
    不能以丙○○被查獲海洛因、甲基安非他命，逕認其有販賣
    海洛因、甲基安非他命之犯行。另現場照片、現金2萬元、
    郵局儲金簿、安非他命製造流程圖等證，無從證明與丙○○
    販賣毒品之事實有何關聯性，不足據為認丙○○有被訴販賣
    毒品之犯行。另扣案之帳冊雖有記載「馬」字，但究與被告
    丙○○販賣海洛因、甲基安非他命與乙○○之事實，有何關
    聯性，未經檢察官敘明。而本院就其記載內容觀之，亦無從
    憑以認定該帳冊係關於丙○○販賣毒品予乙○○之記載。是
    檢察官所舉之上開證據，均不足以證明丙○○有被訴販賣海
    洛因、販賣甲基安非他命之犯行。
(四)、乙○○證稱與戊○○合資買海洛因云云，本院因依職權傳訊
    證人戊○○，戊○○於本院具結後證稱：與乙○○一起至台
    中市○○路、五權西路口合買海洛因，拿海洛因給乙○○人
    ，並非丙○○（見本院卷第123頁反面）。依戊○○之證詞
    ，不能證明丙○○有販賣毒品給乙○○。
五、綜上說明，本院並不能依檢察官所舉之證據，得有被告丙○○有被訴販賣海洛因、販賣甲基安非他命之犯罪事實之心證
    ；本院亦查無證據足以證明丙○○有被訴之販毒犯行。本件
    被告丙○○被訴販賣毒品海洛因、販賣甲基安非他命之犯行
    ，不能證明，依法應為無罪之諭知。原審未予查明，認丙○○被訴販賣毒品犯行，事證明確，對之論處罪刑，認事有誤
    。被告丙○○上訴否認犯罪，其上訴為有理由，應由本院將
    原審判決關於丙○○部分撤銷，並自為無罪諭知。檢察官以
    原審依刑法第59條規定酌減被告之刑，指酌原審判決顯然違
    法，且量刑過輕，因被告丙○○之犯罪不能證明，檢察官之
    上訴即失所依據，併此敘明。
六、公訴人認被告丙○○持有毒品海洛因、甲基安非他命之犯行
    ，為販賣高度之行為所吸收，不另論罪（見起訴書第6頁證
    據並所犯法條欄(二)2.），顯亦就被告持有海洛因、甲基安非
    他命之犯行列為犯罪事實而起訴。但丙○○於96年9月13日
    22時，在台中市○○路一段182號20樓之5被警查獲，扣得海
    洛因、甲基安非他命各一包（驗餘數量分別為0．2345公克
    、0．3641公克），同時移送丙○○有施用海洛因、甲基安
    非他命之犯行，經檢察官以台中地檢96年度毒偵字第5141號
    案受理，於96年10月29日起訴，原審法院以96年度訴字第
    3984號刑事判決依施用第一級毒品罪、施用第二級毒品罪，
    分別判處徒刑六月、四月，定應執行有期徒刑八月；並諭知
    扣案之上開海洛因、甲基安非他命均沒收銷燬之。上開施用
    海洛因、施用甲基安非他命判決，已於97年1月3日確定，移
    送檢察官執行，扣案之海洛因、甲基安非他命並己經檢察官
    執行處理，業經本院調閱上開卷宗無訛。丙○○關於本案被
    訴持有之扣案海洛因、甲基安非他命，與上開被訴施用海洛
    因、甲基安非他命，而持有之海洛因、甲基安非他命，係相
    同之毒品。本案被告丙○○被訴非法持有海洛因、甲基安非
    他命部分，有重複起訴之情形。按案件曾經判決確定者，應
    諭知免訴之判決，刑事訴訟法第302條第1款定有明文。本案
    被告丙○○被訴販賣海洛因、甲基安非他命部分既經諭知無
    罪，則其持有海洛因、甲基安非他命之行為與販賣海洛因、
    甲基安非他命部分之行為，即無裁判上一罪之關係，應另為
    免訴之諭知。扣案之海洛因、甲基安非他命已經已確定之另
    案，諭知沒收銷燬並執行，已無再重複諭知沒收之必要，附
    此敘明。
據上論斷，應依刑事訴訟法第369條第1項前段、第364條、第299
條第1項前段、第301條第1項、第302條第1款，毒品危害防制條
例第4條第1項、第17條、第19條第1項，刑法第11條、第59條，
判決如主文。
本案經檢察官甲○○到庭執行職務。
中    華    民    國    98    年    3    月    24    日
            刑事第五庭  審判長法  官  趙  春  碧
                              法  官  何  秀  燕
                              法  官  賴  恭  利
以上正本證明與原本無異。
如不服本判決應於收受送達後十日內向本院提出上訴狀，其未敘
述上訴之理由者並得於提起上訴後十日內向本院補提理由書（均
須按他造當事人之人數附繕本）。「切勿逕送上級法院」
                              書記官  陳  文  琴
中    華    民    國    98    年    3    月    24    日
附錄論罪科刑法條：
毒品危害防制條例第4條第1、2項
製造、運輸、販賣第一級毒品者，處死刑或無期徒刑；處無期徒
刑者，得併科新臺幣一千萬元以下罰金。
製造、運輸、販賣第二級毒品者，處無期徒刑或七年以上有期徒
刑，得併科新臺幣七百萬元以下罰金。


司法院資訊處製作；財團法人民間司法改革基金會備份。
